【裁判字號】    95,交抗,57
【裁判日期】    950420
【裁判案由】    聲明異議
【裁判全文】
臺灣高等法院臺南分院刑事裁定
抗  告  人
即受處分人  甲○○
上列抗告人因違反道路交通管理處罰條例案件，對於臺灣嘉義地
方法院中華民國95年2月27日所為裁定（94年度交聲字第220號）
，提起抗告，本院裁定如下：
    主  文
抗告駁回。
    理  由
一、抗告意旨略以：
    (一)駕駛人開車行駛於道路速度之控制依據的是車上之儀表，
      非警方的雷射槍。
    (二)如原審裁定書第三頁，警方之雷射槍雖於94年8月、94年3
      月有檢驗報告可參，但誰都難保證94年檢測之雷射槍於94
      年前後完全準確。如95年1月13日上午假國道三號高速公
      路實地測試，雷射槍與J7-3336號車輛之儀表速率有5公里
      之差。假設：(1)雷射槍檢測後產生誤差，如電池耗弱等因
      素…等，而雷射槍不準，罰責固已不成立。(2)雷射槍是精
      準無誤。J7-3336號車儀表記差5公里。當時駕駛人目視車
      儀表應在110公里出多一點的位置，應確實無誤。(3)通常
      車輛駕駛人任何人都無法使自己的車輛永固定在110公里
      的速率上，持續不變行駛應是不爭之事實。合理正常的駕
      駛習慣，限速110公里的路上，駕駛人應使自己的速率維
      持在110公里以下，但或因風向、道路起伏、轉彎…等因
      素，指針會或高出一點或低出一點。駕駛人上路一向秉持
      這個理念，警方執法通常也有百分之十的誤差計算。如出
      庭請教三位警察先生一般駕駛如未超出121公里通常不罰
      。抗告人於高速公路上，依警方的測速於94年6月29日
      上午同年9月21日上午及9月29日上午皆122公里超速
      。事實上可以確定推論抗告人駕駛當時確在110公里多出
      一點是屬實。也可以因此證明抗告人當時都沒有超出警方
      一般的取締標準，其行為是依錶行駛未違規的。
    (三)如果駕駛人駕駛的速度達121公里以上，則警方的雷射槍
      紀錄應在127公里上才正確。可見基本上駕駛人是依規定
      在開車，不應判定其超速行駛才對。要開快車又連續都
      122公里超速的機率是微乎其微的。為此，提起抗告，求
      為撤銷原裁定，另為適法裁定云云。
二、查抗告人曾分別於94年6月29日上午8時40分許，駕駛牌照
    號碼J7-3336號自小客車行經國道三號高速公路南下299公里
    處；同年9月21日上午7時3分許，駕駛同上自小客車行經
    國道三號高速公路北上339公里處；同年9月29日上午9時
    40分許，駕駛同上自小客車行經國道三號高速公路北上318
    公里處，而分別為：內政部警政署國道公路警察局第八警
    察隊白河分隊警員賴文卿、侯釋淵；同隊善化分隊警員戴
    鵬洲、林建新；同隊白河分隊警員陳水德、陳益壽等舉發
    抗告人於前開時地車速均時速122公里，超過時速限制110公
    里達12公里，違反道路交通管理處罰條例第33條第1項規定
    ，並經交通部公路總局嘉義市監理站於94年11月14日分別以
    (一)嘉監義裁字第裁76-Z00000000號；(二)同字第裁76-Z000000
    00號；(三)同字第裁76-Z00000000號等裁決各裁處罰鍰新台幣
    （下同）3,000元並記違規點數一點之事實，有上開字號裁
    決書及舉發違反道路交通管理事件通知單三份在卷可稽。而
    前開時地之時速限制均為時速110公里，為異議人所不爭，
    復據前開裁決及通知單載之甚明。
三、按「汽車行駛於高速公路或設站管制之道路，而不遵管制之
    規定者，處汽車駕駛人新臺幣3,000元以上6,000元以下罰鍰
    。」；「汽車駕駛人有左列各款所列條款之一者，除依原條
    款處罰鍰外，並予記點：一有第33條、第38條第1項、第40
    條第1項、第45條、第47條第1款至第4款、第48條、第49條
    或第60條第1項、第2項第1款至第3款情形之一者，各記違規
    點數一點。」，道路交通管理處罰條例第33條第1項、第63
    條第1項第1款分別定有明文。又「汽車行駛高速公路，其車
    道之使用，除因交通事故及道路施工依臨時或可移動標誌指
    示或公路警察指揮外，應依設置之交通標誌、標線或號誌之
    規定。」，高速公路交通管制規則第8條第1款亦有規定。
四、茲就警方使用之測速儀器是否準確，本件三次舉發有無瑕疵
    ，分述如下：
    (一)證人即舉發本件之警員陳水德、賴文卿、戴鵬洲等均提出
      其等所使用測速槍經美國測量及科技研究中心（Institut
      e for Metrology and Technology），密西根州立大學電
      機工程系教授大衛費雪（DavidFis her）等檢測認證之報
      告及該報告之公證及認證文件（原審卷第33-46，及51-64
      頁）。依上開報告內容所示，受檢測之雷射速度測量儀器
      所有特性概屬合格，可作為超速執法案件判定依據。又警
      方於本件所使用之雷射測速槍，均經定期測試、維修及保
      養，亦有卷附志伸股份有限公司94年8月12日函暨維保紀
      錄、台灣光學有限公司94年3月31日檢驗報告各一份可參
      （原審卷第47、48、66頁），自形式觀之，警方所使用雷
      射測速槍應屬準確。
    (二)原審為求慎重起見，特於95年1月13日上午假國道三號高
      速公路南下297公里以下路段進行實地測試。原審承辦法
      官乘坐抗告人所駕駛牌照號碼J7-3336號自小客車於同日
      上午10時13分許，以時速約90公里行駛至南下303公里處
      ，即請抗告人加速至時速110公里，抗告人依指示加速至
      其車速度錶指針至110公里，於車行至南下304公里時，警
      員在該處測速搖旗示意，原審請抗告人停車，當場觀看測
      速槍所測數值為時速115公里，測距為331.6公尺等情，已
      經原審當場勘驗無誤，製有勘驗筆錄在卷可考（原審卷第
      76頁）。自此現場測試情節觀之，可分以下說明：倘抗
      告人車輛之速度錶係準確無訛，當抗告人車輛之速度達到
      時速110公里，測速槍上顯示之數據為115公里。即當時測
      速槍所測速度與抗告人車之車速約有5公里之誤差。而本
      件高速公路警方三次舉發之時間地點，各測得抗告人車速
      均為時速122公里，扣減約5公里之誤差值後，則抗告人之
      車速應均達到時速116公里或117公里以上。查國道三號高
      速公路該路段之限速為時速110公里，可見抗告人在本件
      三次舉發時，其車速確均超過時速110公里，而有超速之
      情形。依前段說明警方所使用之測速槍既經美國測量及
      科技研究中心及密西根州立大學電機工程系教授大衛費雪
      等檢測認證所示，受檢測之雷射速度測量儀器所有特性概
      屬合格，可作為超速執法案件判定依據，且警方於本件所
      使用之雷射測速槍，均經定期測試、維修及保養，堪認其
      測速槍之測速應屬準確。則本件高速公路警方於三次舉發
      之時，各測得速度為時速122公里（於抗告人之汽車速度
      表上顯示之速度應在116或117公里附近），亦均超過國道
      三號高速公路該路段之限速時速，可見抗告人在本件三次
      舉發時，其車速確超過時速110公里之上，而有超速之情
      形。且抗告人於原審自承「我的速度都是110公里多一點
      」（原審卷第23頁訊問筆錄），於提起本件抗告亦同此陳
      述 (詳抗告狀)，均足證抗告人當時之車速確已超過國道
      三號高速公路該路段之限速110公里無訛，從而本件高速
      公路警方三次舉發，均無瑕疵。
    (三)證人即前開警員陳水德、賴文卿、戴鵬洲等均於原審到庭
      結證稱，其等於舉發時地確實使用測速槍針對抗告人車輛
      進行測速等語（原審卷第24-29頁）。證人陳水德更稱：
      「…抗告人說他沒有超速，我有跟他說雷射槍的原理，我
      有把雷射槍數據值、測速、測距讓他看，也當場拿測速槍
      要讓他對路上車輛試試看，因為抗告人說不用，所以他沒
      有測試。」，抗告人就此則答以：「他的確有拿雷射槍要
      讓我試試看，我說不用。」等語（原審卷第29頁）。按警
      察人員執行勤務舉發違規，係公務員本於維護道路交通安
      全職務所為之行政行為，原則上應無個人好惡可言，除得
      證明具有明顯瑕疵及恣意之外，就社會常態事實存在與否
      之供述，應推定為真正。據前開證人所言，警方所測違規
      數據確係針對抗告人車輛而發；另依證人及抗告人同稱之
      執法過程，既有充分解釋並請抗告人自行測試，以其態度
      良好，更難認為本件舉發警員執法時有何偏頗之處。
    (四)抗告人雖以在限速110公里的路上，駕駛人應使自己的速
      率維持在110公里以下，但或因風向、道路起伏、轉彎…
      等因素，指針會或高出一點或低出一點，警方執法通常也
      有百分之十的誤差計算，如未超出121公里通常不罰云云
      。惟查國道三號高速公路該路段之限速為110公里，復為
      抗告人自承在卷，則抗告人主張未超出121公里之速率不
      罰云云，即非有據。高速公路警方考量在車行速率維持11
      0公里時，或因風向、道路起伏、轉彎…等因素，其車行
      速率或會高出一點或低出一點，警方在執法時即寬限數公
      里，不會於駕駛人之車速在111公里或112公里之速度時即
      予開單處罰。查警方所使用測速槍既經美國測量及科技研
      究中心，密西根州立大學電機工程系教授大衛費雪等檢測
      認證，並均經定期測試、維修及保養，應認警方所使用雷
      射測速槍應屬準確，已如前述。而抗告人未舉證證明其駕
      駛之汽車速度錶於本件三次經舉發超速違規前，均經校正
      檢測，使其車速度錶所顯示之速度即為車行速度。依原審
      實際測試結果，抗告人之車速為時速110公里時，警方測
      速槍之測數值為115公里，而本件高速公路警方三次舉發
      ，各測得抗告人車速均為時速122公里，扣減約5公里之誤
      差值後，則抗告人之車速應均達到時速116公里或117公里
      以上，顯已超速，抗告人此之抗辯亦不足採。
五、綜上，本件三次舉發確係就抗告人有超速之違規行為所為，
    且其舉發無瑕疵或恣意，準此所為之裁罰為屬合法適當。原
    裁定以原處分機關依道路交通管理處罰條例第33條第1項、
    第63條第1項第1款規定予以裁罰，並無違誤而駁回抗告人於
    原審之聲明異議。本院經核，原裁定認事用法，均無違誤。
    抗告人空言抗辯其未違規，認原裁定不當云云，並不足採，
    其抗告為無理由，應予駁回。
據上論結，應依道路交通案件處理辦法第26條，刑事訴訟法第41
2條，裁定如主文。
中    華    民    國    95    年    4     月    20    日
                   刑事第一庭   審判長法  官  黃崑宗
                                      法  官  蔡長林
                                      法  官  王明宏
以上正本證明與原本無異。
不得再抗告。
                                      書記官  黃全忠
中    華    民    國    95    年    4     月    21    日


司法院資訊處製作；財團法人民間司法改革基金會備份。
